臺灣士林地方法院刑事判決　　　　　　　　　　　　　八十九年度訴字第四六四號
　　公　訴　人　臺灣士林地方法院檢察署檢察官
　　被　　　告　戊○○
　　　　　　　　甲○○
　　　　　　　　癸○○
　　共　　　同
　　選任辯護人　呂金貴律師
　　被　　　告　己○○
　　　　　　　　寅○○
　　共　　　同
　　選任辯護人　李祖麟律師
　　被　　　告　淡海工程有限公司
　　代　表　人　丑○○
右列被告因違反水土保持法等案件，經檢察官提起公訴（八十八年度偵字第四二０九
號、第一九八九號、八十九年度偵字第一二一三號、　第二八三六號、第五四八五
號、第五四八七號、第七二一０號、第七六二四號），本院判決如左：
    主  文
戊○○公司負責人共同連續未依規定領有廢棄物清除、處理許可文件，從事廢棄物貯
存、清除、處理，處有期徒刑貳年。
甲○○共同未依規定領有廢棄物清除、處理許可文件，從事廢棄物貯存、清除、處理
，處有期徒刑壹年貳月。
淡海工程有限公司其負責人因執行業務，犯未依規定領有廢棄物清除、處理許可文件
，從事廢棄物貯存、清除、處理貳次，科處罰金新台幣貳拾萬元及參拾萬元，應執行
罰金新台幣肆拾萬元。
癸○○共同未依規定領有廢棄物清除、處理許可文件，從事廢棄物貯存、清除、處理
，處有期徒刑壹年。緩刑肆年。
己○○、寅○○共同未依規定領有廢棄物清除、處理許可文件，從事廢棄物清除，各
處有期徒刑壹年，均緩刑肆年。
    事  實
一、戊○○於民國八十六年十月二十二日淡海工程有限公司（以下簡稱淡海公司）設
    立起，迄八十九年五月二十九日止，擔任淡海公司之董事兼負責人（下負責人變
    更為丑○○），明知該淡海公司向臺北縣政府登記營業之範圍中係：（一）廢棄
    物清除業（經營廢棄物土清理業務須經環保主管機關許可）；（二）廢棄物處理
    業（經營廢棄物土清理業務須經環保主管機關許可）；（六）廢棄物清除業處理
    安裝工程業，基於概括犯意，於八十八年三、四月間起受附表一編號一至七地號
    土地實際所有人庚○○（庚○○信託登記為林洪淑玉所有，庚○○未經主管機關
    許可，提供土地回填、置廢棄物之行為，違反修正後廢棄物清理法第四十一條規
    定而犯廢棄物清理法第四十六條第一項第三款之提供土地堆置廢棄物罪，未經公
    訴人起訴）提供土地並委託淡海公司之負責人戊○○，未經主管機關許可，以清
    除附表一編號一至七地號土地（皆非山坡地）內之漁網、涵管、木頭等廢棄物再
    以營建剩餘廢棄土石方回填、整平之改良土質為由，予以開挖抽取砂石，致附表
    一所示地號土地變成一個大坑。嗣戊○○、癸○○均明知依九十年十月二十四日
    修正前廢棄物清理法第二十條（修正後為廢棄物清理法第四十一條）規定公、民
    營廢棄物清除、處理機構經營廢棄物之貯存、清除或處理業務，應列明專業技術
    人員與貯存清除、處理之工具、方法、設備及場所，向地方主管機關申請核發許
    可證；復明知營建廢棄土（剩餘土石方）之處理業者須依「營建廢棄土處理方案
    」之規定申請棄土場之設置許可，始得收納、回填廢棄土；大貨車司機己○○、
    寅○○亦均明知承運業者須持運送憑證，將營建廢棄土運往指定之合法棄土場。
    淡海公司負責人戊○○即自八十八年八月間起將附表一編號一至七地號土地供作
    棄土場，接續與未向主管機關臺北縣縣政府申領廢棄物清除、處理許可文件，有
    犯意聯絡之已成年之卡車司機載運工程營建廢棄土（剩餘土石方），供人傾倒廢
    土回填，並視所傾倒之廢棄土所摻雜之其他廢棄物含量多寡，收取傾倒費用、免
    費傾倒或給以每台車新台幣（下同）五百元之回饋，收納、回填含有鋼筋、輪胎
    、塑膠袋、鐵絲、磚塊、木板、混泥土塊等營建廢棄土（剩餘土石方），致所傾
    倒之營建廢棄土（剩餘土石方）不慎越界傾倒佔用至附表一編號八至十五地號土
    地，復於八十八年十月二十四日起，以每日新台幣（下同）二千元之薪資雇用與
    其有共同犯意聯絡之癸○○駕駛戊○○所有之ＣＡＴ─三二０型挖土機，整平回
    填之廢土而共同從事廢棄物清除、處理。嗣於八十八年十月二十五日，己○○駕
    駛車號ＦＱ─六二九號大貨車（登記為昭順交通有限公司所有）自台北市○○區
    ○○街工地、寅○○駕駛車號ＡＰ─二二三號大貨車（登記為通志通運股份有限
    公司所有）自台北縣五股工業區工地載運營建廢棄土，未持運送憑證，各自由無
    線電通訊中，得知戊○○將上開土地以給付每車五百元代價，供棄置廢棄物，渠
    二人即分別與戊○○、癸○○基於共同犯意聯絡，己○○、寅○○於同日十三時
    許，各自駕駛車號ＦＱ─六二九號、ＡＰ─二二三號大貨車載運營營建廢棄土（
    剩餘土石方），在上開土地傾倒，癸○○則駕駛挖土機將廢棄土推入開挖好的坑
    中，加以整平回填之廢土而共同從事廢棄物清除、處理，嗣己○○已傾倒完畢、
    寅○○正在傾倒之際，即為警查獲，並扣得該部三二０型挖土機乙台、車號ＦＱ
    ─六二九號、ＡＰ─二二三號大卡車二台。（均分別由戊○○、昭順交通有限公
    司、通志通運股份有限公司具結領回保管）。
二、淡海公司負責人戊○○基於同前之概括犯意，未經許可擅自處理廢棄物之犯意，
    與甲○○均明知公、民營廢棄物清除、處理機構經營廢棄物之貯存、清除或處理
    業務，應列明專業技術人員與貯存清除、處理之工具、方法、設備及場所，向地
    方主管機關申請核發許可證，亦均明知營建廢棄土（剩餘土石方）之處理業者須
    依「營建廢棄土處理方案」之規定申請棄土場之設置許可，始得收納、處理廢棄
    土；復均明知台北縣八里鄉○○○段○道坑口小段如附表二所示地號土地，其使
    用分區為「一般農業區」，使用地類別為「農牧用地」。詎兩人竟基於共同之犯
    意聯絡，由甲○○提供所承租附表二編號一至四地號土地，戊○○代表淡海公司
    與甲○○合夥經營淡海砂石廠，從事洗砂等砂石加工業務，未依規定申請核發處
    理廢棄物之許可證或核備文件，亦未依「營建廢棄土處理方案」之規定申請棄土
    場之設置許可，自於八十八年九月一日起至八十九年六月二日止，在附表二所示
    地號山坡地上，收納、堆積含有輪胎、水管、木板、鋼筋、鐵絲等一般廢棄物之
    營建廢棄土，以及前開營建廢棄土進一步從事砂石加工後所產生的廢土及石塊，
    並於附圖三（Ａ）（Ｂ）（Ｃ）所示位置設有建物、雨棚及砂石加工的相關附屬
    設施，如挖土機、堆土機等機具，未依該地之「使用分區劃定」及「用地編定之
    使用目的及功能」使用土地，違反非都市土地使用編定，而從事廢棄物之處理，
    經台北縣政府於八十九年五月二十五日函告限期恢復原編定使用，惟屆期仍未恢
    復原編定使用。
二、案經台北縣警察局蘆洲分局報告、台北縣政府函送、及臺灣士林地方法院檢察署
    檢察官自動檢舉偵查起訴。
    理  由
一、訊據被告即淡海公司負責人戊○○固坦承：其當時為淡海公司負責人，未經申請
    許可從事廢棄物之處理，亦無（廢棄  土方證明）進場證明，復未獲得台北縣政
    府之整地許可，即於前開時地受地主庚○○（以登記所有人林洪淑玉為名義委託
    人）委託清除附表一編號一至七地號土地（皆非山坡地）內之漁網、涵管、木頭
    等廢棄物再以營建剩餘廢棄土石方回填、整平之改良土質，予以開挖抽取砂石，
    致附表一所示地號土地變成一個大坑，即自八十八年即年八月間起將附表一編號
    一至七地號土地供作棄土場，接續由不特定之卡車司機載運工程營建廢棄土（剩
    餘土石方），供人傾倒廢土回填，並視所傾倒之廢棄土所摻雜之其他廢棄物含量
    多寡，收取傾倒費用、免費傾倒或給以每台車新台幣（下同）五百元之回饋，收
    納、回填營建廢棄土（剩餘土石方），且所傾倒之營建廢棄土（剩餘土石方）不
    慎越界傾倒佔用至附表一編號八至十五地號土地，復以每日二千元之薪資雇用癸○○駕駛其所有之ＣＡＴ─三二０型挖土機，整平回填之廢土而共同從事廢棄物
    清除、處理等情，被告癸○○亦坦承於上開時、地以每日二千元之代價受僱於淡
    海公司負責人戊○○，駕駛ＣＡＴ─三二０型挖土機，於附表一所示土地整平回
    填之營建廢棄土（剩餘土石方），而從事廢棄物清除、處理等情，被告己○○、
    寅○○固坦承未持運送憑證，各自由無線電通訊中，得知戊○○將上開土地以給
    付每車五百元代價，供棄置廢棄物，渠二人即於上開時、地，各自駕駛駕駛車號
    ＦＱ─六二九號、ＡＰ─二二三號大貨車載運營營建廢棄土（剩餘土石方），在
    上開土地傾倒營建廢棄土（剩餘土石方），即為警查獲等情，另被告淡海公司負
    責人戊○○與被告與甲○○均坦承於前開時、地，未依規定申請核發處理廢棄物
    之許可證或核備文件，亦未依「營建廢棄土處理方案」之規定申請棄土場之設置
    許可即由被告甲○○提供所承租使用分區為「一般農業區」，使用地類別為「農
    牧用地」之台北縣八里鄉○○○段○道坑口小段如附表二所示地號土地，被告戊○○代表淡海公司與甲○○合夥經營淡海砂石廠，從事洗砂等砂石加工業務，在
    附表二所示地號上，收納、堆積含有輪胎、水管、木板、鋼筋、鐵絲等一般廢棄
    物之營建廢棄土，以及前開營建廢棄土進一步從事砂石加工後所產生的廢土及石
    塊，並於附圖三（Ａ）（Ｂ）（Ｃ）所示位置設有建物、雨棚及砂石加工的相關
    附屬設施，如挖土機、堆土機等機具，未依該地之「使用分區劃定」及「用地編
    定之使用目的及功能」使用土地，經台北縣政府於八十九年五月二十五日函告限
    期恢復原編定使用，惟屆期仍未恢復原編定使用等情，被告淡海公司負責人兼被
    告戊○○、癸○○及其辯護人均辯稱：（一）淡海公司公司所營業有廢棄物清除
    業、廢棄物處理業、廢棄物清除業處理安裝工程業，自得經營廢棄物處理及清除
    業務，（二）被告淡海公司係受附表一編號一至七地號土地所有人庚○○委託，
    在該土地上為土質改良及回填乾淨之土方工程，且被告戊○○亦曾向臺北縣政府
    及八里鄉公所提出土質改良申請書，並無犯罪之故意，且依行政院環境保護署八
    十九年九月五日（89）環署督字第○○五一四二二號函明示「內政部八十九年五
    月十七日新修正之營建剩餘土石方處理方案中：肆、『土資場設置與管理方針』
    一、設置土資場之作業程序（二）、明載為『土資場申請設置基地須屬低窪地、
    山谷地或海埔地，在山坡地不得少於三公頃且容納之剩餘土石方不得少於三萬立
    方公尺。民間回填、土地改良、須收土石方、整地填高之工程自行設置場所，不
    在此限』」，被告淡海公司、戊○○等人在系爭土地窪地上施作挖掘廢棄物及回
    填改良土之行為，乃屬上開民間「民間回填、土地改良、須收土石方、整地填高
    之工程自行設置場所」之範圍，應不受限制。抑且，該土所均係乾淨之土方，為
    有用之資源，並非廢棄物云云，被告甲○○辯稱：因現場砂石賣不出去，因「九
    二一地震」後工地停工，所以無法賣出砂石云云，被告己○○、寅○○及其辯護
    人辯稱：渠等與被告戊○○並無共同犯罪之意思，所載運之營建廢棄土（剩餘土
    石方）均係乾淨之土方，為有用之資源，並非廢棄物云云。
二、惟查：（一）被告戊○○擔任淡海公司之董事兼負責人，淡海公司社向臺北縣政
    府登記營業之範圍中係：(1)廢棄物清除業（經營廢棄物土清理業務須經環保主管
    機關許可）；(2)廢棄物處理業（經營廢棄物土清理業務須經環保主管機關許可）
    ；(6)廢棄物清除業處理安裝工程業，有淡海公司之公司登記資料在卷可稽，惟上
    開公司登記中亦明載廢棄物土清理、處理業務均須經環保主管機關許可，故淡海
    公司並非有經營廢棄物土清除、處理業務之登記營業之許可範圍，即可於不領有
    環保機關許可證或核備文件即擅自為廢棄物土之清除、處理。（二）證人即附表
    一編號一至七地號土地實際所有人庚○○於偵審中證稱委託被告淡海公司負責人
    戊○○在上開土地清除漁網、涵管、木頭等廢棄物再以營建剩餘廢棄土石方回填
    、整平之改良土質等情，雖亦有附表一編號一至七土地登記所有人林洪淑玉具名
    之同意授權委託書二紙、申請書一紙在卷可稽（附於八十八年偵字第一Ｏ九八九
    號卷六九頁至七十一頁），然被告戊○○於八十八年十月二十五日之警訊中自承
    ：員警於現查獲之土地上有廢棄之輪胎等營建廢棄物，該廢棄之輪胎係廢棄土方
    中夾帶，其有交代怪手司機（即被告癸○○）收集成堆再處理，但尚待處理等語
    （同上偵卷第二四、二五頁），被告癸○○於同日警訊亦自承：員警查獲之現場
    有廢土方及廢鋼筋、廢棄輪胎、廢棄建築材料均係大貨車載運廢棄土裡面來傾倒
    等語（同上偵卷第二七頁），亦核與員警於查獲之現場照片中所載該廢棄土方內
    有上開廢鋼筋、廢棄輪胎、廢棄建築材料相符（同上偵卷第四六頁），並經公訴
    人於八十九年七月十日履勘現場無訛，載明筆錄在卷，並有履勘多張在卷可參（
    同上偵卷第一八三頁、一八八至一九六頁），證人庚○○於履時並自承：「（問
    ：現場有磚塊及垃圾如何說明？）當初約定係乾淨土，但因土太軟，一定要一些
    石頭及磚塊」（同上偵卷第一八四頁反面），且依卷附之八十八年十月二十五日
    員警會同環保警察所查獲之現場記錄即空氣污染、廢棄物、毒化物稽查記錄所載
    ：查獲怪手一台（即被告癸○○）正在處理回填廢土、廢建材、垃圾等廢棄物，
    此有該稽查記錄一紙在卷可稽（同上偵卷第四一頁），證人環保警察卯○○於偵
    查中亦證稱：當日查獲時附表一之土地上所傾倒之廢棄土，含有輪胎、鋼筋、木
    板等廢棄物，廢土中約有三分之一是其他一般廢棄物等語（同上偵卷第八四頁）
    ，足認被告戊○○、癸○○在附表一地號土地上所回填之營建廢棄土，仍有廢鋼
    筋、廢棄輪胎、廢棄建築材料等之廢棄物，並非全然係乾淨之營建廢棄土（剩餘
    土石方），再者，本院於九十一年七月十二日履勘附表一所示土地，仍有磚塊、
    廢鋼筋、廢棄輪胎、廢棄建築材料等情，亦有履勘筆錄在卷可稽，被告戊○○、
    癸○○及證人庚○○所辯係乾淨之土方及雖後亦辯稱上開公訴人履勘現場時，並
    未進入回填之土地之現場，所拍攝內有廢鋼筋、廢棄輪胎、廢棄建築材料之照片
    亦非查獲現場之照片云云，均亦不足採信。（三）依「內政部八十九年五月十七
    日新修正之營建剩餘土石方處理方案中：肆、『土資場設置與管理方針』一、設
    置土資場之作業程序二：明載為『土資場申請設置基地須屬低窪地、山谷地或海
    埔地，在山坡地不得少於三公頃且容納之剩餘土石方不得少於三萬立方公尺。民
    間回填、土地改良、須收土石方、整地填高之工程自行設置場所，不在此限』」
    ，固為內政部八十九年五月十七日新修正之營建剩餘土石方處理方案中所明定，
    然解釋法規、命令，須依該法規、命令要點全文而為觀察、解釋，不得斷章取義
    ，摘取片段予以闡釋，否則即有失真意，查：依土資場設置與管理方針』一、設
    置土資場之作業程序（一）土資場規劃設置、審查核淮、啟用之主管機關為直轄
    市、縣（市）政府或鄉（鎮、市）公所及公共工程主辦機關．．．。（二）土資
    場申請設置基地須屬低窪地、山谷地或海埔地，在山坡地不得少於三公頃且容納
    之剩餘土石方不得少於三萬立方公尺。民間回填、土地改良、須收土石方、整地
    填高之工程自行設置場所，不在此限、（三）申請設置土資場應由申請人檢附申
    請書表，土地使用編定文件，設置計劃書圖概妝，向直轄市、縣（市）政府工務
    （建設）局、鄉（鎮、市）公所及公共工程主辦機關提出申請，於三十日內由該
    政府、公所、機關所長認可．．．。是以依照上開設置土資場之作業程序，設置
    土資場不管公營或民間回填業者，仍須經由申請人檢附申請書表，土地使用編定
    文件，設置計劃書圖概妝，向直轄市、縣（市）政府工務（建設）局、鄉（鎮、
    市）公所及公共工程主辦機關提出申請，於三十日內由該政府、公所、機關所長
    認可之等之法定程序，僅於土資場申請設置基地須屬低窪地、山谷地或海埔地，
    在山坡地不得少於三公頃且容納之剩餘土石方不得少於三萬立方公尺之限制時，
    民間回填、土地改良、須收土石方整地填高之工程自行設置場所時，不受限制，
    是以被告淡海公司及戊○○於上開土地設置土資場所時，仍須向主管機關依法定
    程序申請，被告所稱不受限制云云，斷章曲解土資場設置與管理方針及設置土資
    場之作業程序之文義，自不足取。（四）被告己○○、寅○○自承皆無營建廢棄
    土（剩餘土石方）之運送憑證，證人即八里鄉公所環保稽查員丁○○亦證稱於查
    獲時，被告己○○、寅○○皆無法提出運送憑證，而被告己○○所稱之土尾單，
    只是被告間私下的進場證明文件，查獲當時，前揭地號土地上未有棄土場之標，
    戊○○亦未申請棄土場之設置許可等語。（五）被告戊○○於偵查中自承：「（
    ：土何處入？（指附表一所示之土方）有倒入需要的人，知我的電話，就會與我
    聯絡，（問：讓人倒土，一車收費若干？）我每車給他們五百元，（問：業主是
    否知情？）庚○○知道」等語（同上偵卷第六三頁反面、六四頁），被告己○○
    於偵查中自陳：與戊○○接洽後，載土前往傾倒，戊○○給其五百元（同上偵卷
    第八五頁），被告寅○○於偵查中自承：係戊○○叫其載土去倒等語（同上偵卷
    第八五頁反面），足認被告戊○○與載運工程營建廢棄土（剩餘土石方）之不特
    定之卡車司機及被告己○○、寅○○間有犯意聯絡甚明。（六）上開犯罪事實二
    部分，除據被告戊○○、甲○○於偵審自白外，附表二土地之「使用分區劃定」
    及「使用地類別」係「一般農業區」，使用地類別為「農牧用地」，有土地登記
    謄本在卷可稽，又被告戊○○與甲○○於附表二土地廢土、砂石堆積如山，並設
    有砂石加工的相關附屬設施，廢土中含有廢輪胎、鋼筋、水管、木板、鐵絲等廢
    棄物，上開一五七九、一五七七之三地號土地緊臨紅水仙溪，溪兩旁皆有房舍現
    場並無棄土場之標示，該系爭地號的使用情況：堆置土石、蓋有建物、置放機具
    ，未依編定使用土地，台北縣政府函告於期限內恢復原編定使用，被告二人於函
    告期限內未恢復原編定使用，系爭土地上仍有廠房、辦公室等情，有台北縣政府
    農業局八十八年十二月二十八日勘查紀錄及照片六張公訴人八十九年六月二日勘
    驗筆錄與照片多張、公訴人八十九年七月五日履勘照片多張、台北縣政府八九年
五月二十五日八九北府地用字第一八七四二八號函、台北縣八里鄉公所八十九年
    七月十九日八九北縣八民字第二七四七二號函及照片在卷可稽，此部分事證明確
    。（七）又查：營建廢棄土依據行政院八十六年十二月三十一日台八十六字第五
    二一０九號函示，明確認定剩餘土石方、磚瓦、混凝土塊為有用之資源，非屬廢
    棄物範圍。故營建廢棄土如依營建廢棄土處理方案規定合法處理者，均不以廢棄
    物認定。亦即如依營建廢棄土處理方案規定辦理時，毋須依廢棄物清理法第二十
    條規定申請核發許可證；惟未依該方案規定辦理者，則應依廢棄物清理法規定辦
    理，亦有行政院環境保護署八十八年十二月九日（八八）環署督字第００八０八
    三四號函在卷可稽，是以營建廢棄土以依「營建廢棄土方案」規定合法處理之營
    建廢棄土為限，又依據內政部訂頒之「營建剩餘土石方處理方案」規定，營建剩
    餘土石方之種類包括建築工程、公共工程及建築物拆除工程施工所產生之剩餘泥
    、土、砂、石、磚、瓦、混凝土塊。亦即依據上開行政院八十六年十二月三十一
    日台八十六內字第五二一○九號函示，明確認定營建剩餘土石方、磚瓦、混凝土
    塊為有用資源，非屬「廢棄物」範圍，然有一前提要件，即營建剩餘土石方須依
    「營建剩餘土石方處理方案」規定合法處理，始不以廢棄物認定。換言之，建築
    廢棄物如經分類後，其符合「營建剩餘土石方處理方案」規定部分，則可併「剩
    餘土石方」進入土資場（棄土場）清理，其餘有用資源如廢鐵、廢鋁、廢塑膠、
    廢木材、廢紙、廢瀝青、廢玻璃等可回收再利用廢棄物及其他廢棄物，均應依廢
    棄物清理法相關規定清理或再利用，倘若未依其規定辦理者，仍為違反廢棄物清
    理法之行為，此經行政院環境保護署九十年十一月一日環署廢字第○○六六四
    五五號函示明確。復依據營建廢棄土處理方案第三條第一項第三款：「承運業者
    應先核對廢土內容及運送憑證後，運往指定之棄土場處理，並將憑證副聯回報承
    造人送請各該工程主管機關查核。」之規定可知，承運營建廢棄土之承運業者需
    遵守該規定，始屬「依營建廢棄土方案規定合法處理」。再者，內政部八十九年
    五月十七日新修正『營建剩餘土方處理方案』，其修正內容重點說明提及『營建
    廢棄土名稱因易誤解為無用垃圾，故修正為營建剩餘土石方，更名本方案』。
    ．．．。四、營建剩餘土石方如依相關規定辦理，妥善處置，當屬有用資源；惟
    若未依法申請棄土場設置許可，即擅自收納、回填營建廢棄土，或未依規定運往
    指定之棄土場，而送往未經許可之違法棄土場者，即屬違法棄置，縱為未參雜其
    他一般或事業廢棄物之乾淨廢土，仍因破壞、污染周遭生態環境而違反廢棄物清
    理法之規定。」，再者，九十年十月二十四日修正前廢棄物清理法第二十二條第
    二項第四款（修正後之廢棄物清理法將原該法第二十二條第二項第四款移至第四
    十六條第一項第四款），所規定之犯罪構成要件行為，計有「貯存」、「清除」
    及「處理」三者，其中所謂「貯存」，指一般廢棄物於清除、處理前，放置於特
    定地點或貯存容器、設施內之行為，「清除」則指一般廢棄物之收集、運輸行為
    ，至「處理」則包含(1)中間處理：指一般廢棄物在最終處置前，以物理、化學、
    生物、熱處理、堆肥或其他處理方法，改變其物理、化學、生物特性或成分，達
    成分離、減積、去毒、固化或安定之行為。(2)最終處置：指將一般廢棄物以安定
    掩埋、衛生掩埋或封閉掩埋之行為。(3)再利用：一般廢棄物做為原料、材料、燃
    料、填土或其他經中央主管機關及目的事業主管機關認定之用途行為，有行政院
    環境保護署發布之「一般廢棄物貯存清除處理方法及設施標準」可資參酌，縱尚
    在現場排隊等候傾倒，自仍屬於廢棄物清理法規定之「清除」行為；綜上所述，
    被告等人及其辯護人所辯均不足採信，事證明確，犯行可堪認定。
三、按被告等行為後，廢棄物清理法，已於民國九十年十月二十四日修正公布施行，
    公民營廢棄物清除處理機構之管理及有關處罰，業已分別修正為第四十一條、第
    四十五條、第四十六條，其違反第四十六條情形之一者，處一年以上五年以下有
    期徒刑，得併科新台幣三百萬元以下罰金。惟依被告行為時法有關公、民營廢棄
    物清除、處理機構經營廢棄物之貯存、清除或處理業務，應列明專業技術人員與
    貯存、清除、處理之工具、方法、設備及場所，向地方主管機關申請核發許可證
    。但從事有害事業廢棄物之貯存、清除或處理者，地方主管機關應先報請中央主
    管機關核准，始得發給許可證，修正前廢棄物清理法第二十條定有明文。未依同
    法第二十條規定領有廢棄物清除、處理許可證或核備文件，從事廢棄物貯存、清
    除、處理者，處一年以上五年以下有期徒刑，得併科一百萬元以下罰金，同法第
    二十二條第二項第四款亦定有明文，該法第二十二條第二項第四款就「未依第二
    十條規定領有廢棄物清除、處理許可證或核備文件，從事廢棄物貯存、清除、處
    理者」，在文義上，則除未領有上開許可證之「公、民營廢棄物清除、處理機構
    」外，當然包括原本即未具申請資格，不可能取得該項許可證或核備文件之「非
    公、民營廢棄物清除、處理機構」之自然人。苟任何自然人或法人未以公、民營
    機構之經營型態向地方主管機關申請核發許可證，即擅自從事廢棄物之貯存、清
    除或處理等行為，自仍應依同法第二十二條第二項第四款規定處罰之（最高法院
    九十年度台上字第六八九０號、第三八三０號判決參照）。被告等人行為後法律
    有變更，比較舊廢棄物清理法第二十二條第二項第四款及修正後廢棄物清理法第
    四十六條第一項第四款之規定，二者刑度完全相同，修正後之廢棄物清理法僅將
    罰金部分由原（舊法）「得併科一百萬元以下罰金」改為「得併科新台幣三百萬
    元以下罰金」，依刑法第二條第一項前段之規定，應適用裁判時之新法，檢察官
    未及比較適用自有未洽，核被告戊○○於事實一部分與被告癸○○、己○○、寅
    ○○所為均係犯廢棄物清理法第四十六條第一項第四款之罪，被告癸○○雖非公
    司負責人，然與被告淡海公司負責人兼被告戊○○，就未依廢棄物清理法規定領
    有廢棄物清除、處理許可文件，從事廢棄物貯存、清除、處理部分及渠二人就未
    依廢棄物清理法規定領有廢棄物清除、處理許可文件，從事廢棄物清除部分與非
    公司負責人之被告己○○、寅○○、及不特定已成年之卡車司機載運工程營建廢
    棄土（剩餘土石方），傾倒於附表一所示土地年籍不詳之大貨車駕駛人間，各有
    犯意之聯絡，及行為之分擔，依刑法第三十一條第一項規定，皆為共同正犯。再
    上開罪名，觀諸同法第二十條之規定，本係以經營廢棄物之處理業務為其要件，
    則其罪質本具有反覆實施同一行為之特性，故被告戊○○於事實一部分為警查獲
    時止之多次行為，應包括於該次一個從事廢棄物貯存、處理業務行為之概念中，
    自應僅成立一罪，尚無刑法第五十六條連續犯規定之適用。另被告淡海公司雖係
    法人，惟其負責人即被告戊○○，於事實一部分，因執行業務犯廢棄物清理法第
    四十六條第一項第二款之罪，亦應依同法第四十七條之規定，科以同條第一項之
    罰金刑。又被告戊○○、被告甲○○於事實二部分，區域計劃法第二十二條業於
    八十九年一月廿六日修正公布，於同年月廿八日施行，其法定法定刑原為六個月
    以下有期徒刑、拘役或科三千元以下罰金，修正後為六個月以下有期徒刑或拘役
    ，比較新舊法結果，均以舊法之處罰較輕，較有利於被告，應依刑法第二條第一
    項但書之規定，適用修正前區域計劃法第二十二條之規定。核其此部分所為均係
    犯廢棄物清理法第四十六條第一項第四款、修正前區域計畫法第二十二條之罪，
    被告甲○○雖非公司負責人，然與被告即淡海公司負責人戊○○，就未依廢棄物
    清理法規定領有廢棄物清除、處理許可文件，從事廢棄物貯存、清除、處理部分
    、區域計畫法，各有犯意之聯絡，及行為之分擔，其中就所犯廢棄物清理法第四
    十六條第一項第四款部分亦應依刑法第三十一條第一項規定，皆為共同正犯。再
    者，領有廢棄物清除、處理許可證或核備文件，從事廢棄物貯存、清除、處理之
    構成要件，其本質上固即含有持續該項業務之反覆實施，是行為人如持續多次提
    供不特定人為廢棄物之貯存、清除及處理，仍係導因於未領有許可證或核備文件
    之犯罪態樣下所生，仍僅屬一個犯罪行為，與連續犯所定基於概括犯意連續數行
    為觸犯同一罪名之情形實屬有別，是就本件被告戊○○在同一違法設置之土資場
    ，就未領有廢棄物清除、處理許可證或核備文件，進而提供不特定之多數人從事
    廢棄物貯存、清除、處理等業務，雖不應以連續犯論處，然又修正後廢棄物清理
    法第四十一條第一項亦規定：從事廢棄物清除處理業者，應向直轄市、縣（市）
    主管機關或中央主管機關委託之機關申請核發公民營廢棄物清除處理機構許可文
    件後，始得受託清除、處理廢棄物業務。又依上開土資場設置與管理方針』：一
    、設置土資場之作業程序（一）土資場規劃設置、審查核淮、啟用之主管機關為
    直轄市、縣（市）政府或鄉（鎮、市）公所及公共工程主辦機關．．．。（二）
    土資場申請設置基地須屬低窪地、山谷地或海埔地，在山坡地不得少於三公頃且
    容納之剩餘土石方不得少於三萬立方公尺。民間回填、土地改良、須收土石方、
    整地填高之工程自行設置場所，不在此限。（三）申請設置土資場應由申請人檢
    附申請書表，土地使用編定文件，設置計劃書圖概要，向直轄市、縣（市）政府
    工務（建設）局、鄉（鎮、市）公所及公共工程主辦機關提出申請，於三十日內
    由該政府、公所、機關所長認可．．．。是以依照上開設置土資場之作業程序，
    設置不同之土資場，仍須經由申請人檢附不同之申請書表，土地使用編定文件，
    設置計劃書圖概要，向直轄市、縣（市）政府工務（建設）局、鄉（鎮、市）公
    所及公共工程主辦機關提出申請，於三十日內由該政府、公所、機關所長認可．
    ．．。故未領有廢棄物清除、處理許可證或核備文件，從事廢棄物貯存、清除、
    處理之構成要件，其本質上即含有持續該項業務之反覆實施，是行為人如持續多
    次提供不特定人為廢棄物之貯存、清除及處理，仍係導因於未領有許可證或核備
    文件之犯罪態樣下所生，仍僅屬一個犯罪行為，與連續犯所定基於概括犯意連續
    數行為觸犯同一罪名之情形實屬有別，不應以連續犯論處之法理，自應僅限縮於
    行政上所同一申請之法定程序上所欲設置之土資場上接續多次之廢棄物之貯存、
    清除及處理，若須經申請人以不同次之行政申請程序欲設之不同之土資場上，於
    未領有廢棄物清除、處理許可證或核備文件，而從事廢棄物貯存、清除、處理之
    構成要件，其本質上即可認係可區別之數行為，而不應認為有持續該項業務之反
    覆實施行為，故被告戊○○先後於事實一、二部分之二次未領有廢棄物清除、處
    理許可證或核備文件，從事廢棄物貯存、清除、處理之行為，時間緊接，犯罪構
    成件相同，顯係基於概括犯意而為之，依刑法第五十六條規定，論以連續犯。被
    告戊○○、甲○○所犯上開廢棄物清理法第四十六條第一項第四款、區域計畫法
    第二十二條二罪間，有方法結果牽連關係，為牽連犯，依論以廢棄物清理法第四
    十六條第一項第四款之罪，另被告淡海公司雖係法人，惟其負責人即被告戊○○
    ，於實二部分，亦係執行業務犯廢棄物清理法第四十六條第一項第二款之罪，亦
    應依同法第四十七條之規定，科以同條第一項之罰金，被告淡海公司所犯事實一
    、二部分，應論以二罪併罰（此部分公訴人均已起訴，僅係漏論數罪併罰），審
    酌被告淡海公司違法情節及被告戊○○、癸○○、己○○、寅○○、甲○○等之
    犯情，廢棄物清理法對違反該法者予以處罰之旨，乃係為了改善環境衛生、維護
    國民健康、犯罪之動機、目的、手段，犯罪時所受之刺激及其品性、生活狀況、
    智識程度、犯罪所生之損害，及犯罪後態度、被告癸○○、己○○、寅○○為圖
    取少許工資、運費所犯情節較輕、被告戊○○、甲○○於犯罪後已將附表二所示
    土地回復原狀，地上物均已拆除，機具業已搬離等情，業經本院於九十一年八月
    二十三日履勘屬實，載明筆錄在卷、及公訴人求處之刑度等一切情狀，各量處如
    主文所示之刑，並就被告淡海公司所犯罰金刑，酌定執行刑。又被告癸○○、己○○、寅○○前均未曾受有期徒刑以上刑之宣告，有臺灣高等法院檢察署刑案記
    錄簡覆表附卷可稽，經此偵審程序及刑之宣告等教訓後，當知警惕，應無再犯之
    虞，本院認為渠等所宣告之刑，以暫不執行為適當，爰均併予宣告緩刑肆年，以
    啟自新。至於警方所查扣之該部三二０型挖土機乙台、由戊○○所有係其謀生之
    工具，雖亦為供犯罪所用之物，但非法定必沒收之物，另其餘之車號ＦＱ─六二
    九號、ＡＰ─二二三號大卡車二台，分別登記為昭順交通有限公司、通志通運股
    份有限公司所有並具結領回保管且縱若為被告己○○、寅○○所有，均為其等謀
    生之工具，被告等係靠勞力賺取運費之人，經濟能力不佳，如將之沒收，其將無
    謀生工具，造成社會問題，爰不予諭知沒收。
三、另公訴意旨以被告戊○○戊○○意圖為自己不法之利益，未經台北縣八里鄉○○
    里○段○○段如附表一所示編號八至十五地號等筆土地所有權人之同意或許可，
    而收納、回填含有鋼筋、輪胎、塑膠袋、鐵絲、磚塊、木板、混凝土塊等一般廢
    棄物之營建廢棄土，因認被告另涉有竊佔罪嫌及認被告戊○○、甲○○明知附表
    二所示地號土地，係經台灣省政府報請行政院核定公告為水土保持法及山坡地保
    育利用條例所稱之山坡地，在該山坡地上堆積土石、處理廢棄物，應先擬具水土
    保持計劃，送請主管機關核定並監督實行，方可為之；即在附表二所示地號山坡
    地上，收納、堆積上開含有輪胎、水管、木板、鋼筋、鐵絲等一般廢棄物之營建
    廢棄土，以及前開營建廢棄土進一步從事砂石加工後所產生的廢土及石塊，並於
    附圖三（Ａ）（Ｂ）（Ｃ）所示位置設有建物、雨棚及砂石加工的相關附屬設施
    ，如挖土機、堆土機等機具，且因系爭一五七九、一五七七之三地號土地旁即為
    紅水仙溪，溪兩旁皆有房舍，該一五七九地號土地前段部分雖設有鐵皮圍籬初步
    與紅水仙溪隔離，但廢土、砂石堆積如山，高過圍籬，且圍籬有多處損壞，無法
    盡予阻絕所堆放之廢土、砂石崩塌、滑落或遇雨流入溪中，該一五七九地號後段
    部分與一五七七之三地號土地即未設有任何圍籬，所堆放之廢土、砂石綿延至溪
    邊，滑落溪中，淤塞河床、水道，已嚴重影響紅水仙溪防洪、排水功能，致生水
    土流失、毀損水土保持處理與維護設施之實害。因認為被告戊○○、甲○○涉有
    山坡地保育利用條例第三十五條第三項前段及水土保持法第三十三條第三項前段
    之罪嫌云云，公訴人認為被告戊○○涉有竊佔罪嫌，無非係憑附表一編號八至十
    五之複丈成果圖所示橙色區域及其自承未得附表一編號八至十五土地所有人同意
    ，另公訴人認為被告戊○○、甲○○涉有山坡地保育利用條例第三十五條第三項
    前段及水土保持法第三十三條第三項前段罪嫌，亦係憑證人壬○○、乙○○即台
    北縣政府農業局水保課人員證稱系爭地號土地堆放廢土、砂石，以致生水土流失
    之實害、證人即地主子○○、丙○○、辛○○證稱：下雨時，系爭地號土地上堆
    放之廢土、砂石，會流入紅水仙溪中、台北縣政府八十九年三月三十一日（八九
    ）北府農土字第一一二八０九號函附台灣省政府公告附表二所示地號土地，業經
    台灣省政府報請行政院核定公告為水土保持法與山坡地保育利用條例之山坡地、
    行政院農委會八九年七月十一日（八九）農林字第八九０一三五一九三號函所示
    ，就水土保持法而言，有該法施行細則第三十一條第一項第一款至第七款情形之
    一者時，即可認定為致生「水土流失」、公訴人八十九年六月二日勘驗證明一五
    七七之三地號土地旁紅水仙溪邊，有堆放廢土、砂石，廢土、砂石滑落溪中，阻
    礙河床，致生水土流失等筆錄與照片多張執為論據，訊據被告戊○○、甲○○均
    堅決否認分別涉有竊佔、山坡地保育利用條例第三十五條第三項前段及水土保持
    法第三十三條第三項前段罪嫌，被告戊○○辯稱：其係受地主庚○○所委託在附
    表一編號一至七所示土地回填土方，範圍係依庚○○之指示，其並不知越界等語
    ，其與被告甲○○復辯稱：附表二所示土地向地主丙○○、辛○○、子○○所承
    租，使用系爭土地是經同意渠等同意，且被告戊○○、甲○○並無毀損水土保持
    處理與維護設施實害，亦無造成水土流失等語，按犯罪事實應依證據認定之，無
    證據不得推定其犯罪事實；又不能證明被告犯罪者，應諭知無罪之判決；刑事訴
    訟法第一百五十四條及第三百零一條第一項分別定有明文。次按認定犯罪事實應
    憑積極證據，倘積極證據不足以為不利於被告事實之認定時，即應為有利被告之
    認定，更不必有何有利之證據，最高法院三十年上字第八一六號判例意旨參照。
    又所謂「積極證據足以為不利於被告事實之認定」者，係指據為訴訟上證明之全
    般證據資料，在客觀上已達於通常一般之人均不致有所懷疑，而得確信被告確曾
    犯罪之程度；若未達到此一程度，而有合理之懷疑存在，即無從為被告有罪之確
    信時，自應為被告無罪之判決，參照最高法院七十六年台上字第四九八六號判例
    意旨。本院經查：（一）證人庚○○於本證稱填土範圍，有帶同被告戊○○到現
    場指界等語（本院九十年十月十八日筆錄），被告戊○○並非該土地之所有人，
    自難期待明確知悉所填土之範圍，再者，附表一編號八至十三所示之土地己撥用
    至臺北商港，證人即台北港工程處人員曾瑞昌於本院證稱：「（問：是否為私人
    土地與台北港土地界樁﹖）紅色部份是台北港回填新生地，黃色是依起訴書所附
    地號套繪標示，該黃色部份為私人土地。（問：國有財產局撥用土地給台北港時
    有無鑑界﹖）八十七年一月二十三日新生地要登錄時，我們在八十七年十二月二
    十四日有申請第一次土地複丈鑑界，之後因要做美化工程時發現原來之界樁不見
    了，所以才於九十年二月九日再申請第二次鑑界，（問：上開二次鑑界之期間，
    原訂界樁之土地其地貌是否有變更﹖）第一次鑑界前，因新生地未登錄並不知道
    土地界線，二次鑑界期間地貌有無變更因時間太久不記得，這中間曾在八十八年
    三月九日有做過整地工程。（問：能否指出台北港土地與私人土地之界線﹖）無
    法指出」等語，台北港工程處人員吳俊雄於本院證稱：「（問：八十七年十二月
    二十四日第一次鑑界，有一件台北縣政府舉發違反廢棄物清理法案件履勘簽名為
    何人即偵卷六十四、六十五頁）是我本人。（問：上載違規情形第三點有註記「
    竊取該局土地」為何意﹖）是會勘時發現，可能有竊佔土地，後來我們才申請鑑
    界，因我們當時開發土地面積很大，無法確定是否有竊佔港務局土地」等語，（
    本院九十一年六月二十七日筆錄），是以附表一編號一至七與同附表編號八至十
    五地號土地間界址確有不明，且無明顯地標相間隔，各筆相連之土地間亦非有天
    然疆界可明確辨別，欲究明自他人地範圍，原非易事，況且，公訴人當庭亦減縮
    被告戊○○竊佔附表一編號八至十三之犯罪事實，足認被告戊○○並無此部分竊
    佔之意圖甚明。（二）證人即附表二所示土地所有人丙○○、辛○○、子○○於
    本院證稱：「係被告甲○○與我們簽約租地使用，當時未言明做何用途，只稱是
    做工地用，租金於八十八年九月十一日第一次簽訂時，是每月總租金十一萬元，
    因之前第一份租約地號有誤載，故又另訂第二份租約，租金每月是以每坪計算，
    證人丙○○、辛○○、子○○均證稱：未目睹附表二土地上之營建廢棄土（剩餘
    土石方）有流入紅水仙溪內等語，抑且，渠等三人於檢察官訊問時，於八十九年
    六月二日公訴人會同履勘現場時（即八十九年度偵字第二八三六卷內筆錄），所
    稱下雨天砂石會流進溪中一情，證人三人均陳稱係內心推測，並無目睹確見等語
    （本院九十年九月二十五日筆錄），證人丙○○、辛○○、子○○所稱砂石會流
    進溪中云云，顯屬猜測之詞，不足為憑。另證人乙○○於偵查中證稱：「我們僅
    查報及取締，無法確認有造成水土流失，而勘驗時僅問有無出具水土保持計劃，
    而我們無法確認是否會造成砂石流失」等語（八十九年度偵字第二八三六卷第三
    三頁），又公訴人於八十九年六月二日之履勘附表二土地，該筆錄固第五項記載
    ：「砂石廠後半段堆放加工後所剩下無用之廢土，周圍並未以鐵皮圍籬，旁邊即
    係紅水仙溪，前開廢土遇下雨即流入溪內，至生水土流失」（同上偵卷第六十九
    頁），然公訴人於該日履勘時，並未下雨，其何能證明「前開廢土遇下雨即流入
    溪內，至生水土流失」之情節，而證人即臺北縣農業局人員壬○○證人稱：「我
    認為有可能流入河中（指紅水仙溪）」云云，亦屬其個人推測之詞，亦難以採信
    ，另公訴人所據行政院農委會八九年七月十一日（八九）農林字第八九０一三五
    一九三號函所示，就水土保持法而言，有該法施行細則第三十一條第一項第一款
    至第七款情形之一者時，即可認定為致生「水土流失」一情，亦係指一般假設之
    情況，並非係指本案之具體情形，自難比附援用，甚者，公訴人於本院審理時，
    亦當庭減縮被告戊○○、甲○○此部分違反山坡地保育利用條例第三十五條第三
    項前段及水土保持法第三十三條第三項前段之犯罪事實，是以公訴人所被告戊○○、甲○○指此部分之犯罪證明未能達確信之程度，仍有合理懷疑之存在，根據
    「罪證有疑，利於被告」之證據法則，即不得遽為不利被告戊○○、甲○○之認
    定。此外，本院復查無其他積極證據，足以證明被告戊○○、甲○○分別涉有竊
    佔、山坡地保育利用條例第三十五條第三項前段及水土保持法第三十三條第三項
    前段之罪嫌云云，惟此與被告戊○○、甲○○被訴有罪部分，公訴人認為有牽連
    犯之裁判上一罪關係，自不另為無罪之諭知，附此敘明。
四、另附表一編號一至七地號實際之土地所有人庚○○是否另涉及廢棄物清理法之罪
    ，應另由公訴人偵查。
據上論斷，應依刑事訴訟法第二百九十九條第一項前段、修正後廢棄物清理法第四十
六條第一項第四款、第四十七條、修正前區域計畫法第二十二條、刑法第十一條前段
、第二十八條、第五十六條、第五十五條、第二條第一項、第三十一條第一項、第五
十七條第七款、第七十四條第一款判決如主文。
本案經檢察官張紜瑋到庭執行職務。
中      華      民      國      九十一    年    十二    月    三十一    日
                                    臺灣士林地方法院刑事第一庭
                                        法  官  蔡  明  宏
右正本證明與原本無異。
如不服本判決應於送達後十日內向本院提出上訴狀。
                                        書記官  陳  漢  朝
中      華      民      國      九十二    年      一    月      十      日
附錄本案論罪科刑法條全文：
修正前區域計畫法第二十二條：
  違反前條規定不依限變更土地使用或拆除建築物恢復土地原狀者，除依行政執行法
  辦理外，並得處六個月以下有期徒刑、拘役或科三千元以下罰金。
修正後廢棄物清理法第四十六條第一項第四款：
  有下列情形之一者，處一年以上五年以下有期徒刑，得併科新臺幣三百萬元以下罰
  金：
  四  未依第四十一條第一項規定領有廢棄物清除、處理許可文件，從事廢棄物貯存
  、清除、處理、或未依廢棄物清除、處理許可文件內容貯存、清除、處理廢棄物。
修正後廢棄物清理法第四十七條：
  法人之負責人、法人或自然人之代理人、受僱人或其他從業人員，因執行業務犯前
  二條之罪者，除處罰其行為人外，對該法人或自然人亦科以各該條之罰金。
